【裁判字號】    99,簡上,344
【裁判日期】    991213
【裁判案由】    詐欺
【裁判全文】
臺灣臺北地方法院刑事判決             99年度簡上字第344號
被  告  即
上  訴  人  潘中銘
上列上訴人因被告詐欺案件，不服本院99年度簡字第3130號，民
國99年8 月31日第一審簡易判決（聲請簡易處刑案號：臺灣臺北
地方法院99年度偵字第17545 號），提起上訴，本院管轄之第二
審合議庭判決如下：
    主  文
上訴駁回。
    事  實
一、潘中銘有相當之智識程度，明知金融機構帳戶之金融卡及提
    款密碼為個人信用之表徵，任何人均可自行到金融機構申請
    開立存款帳戶及申請金融卡，無特別之窒礙，並可預見將自
    己所有之帳戶金融卡及提款密碼等金融帳戶資料交付或提供
    他人使用，可能因此供不法詐騙份子用以詐使他人將款項匯
    入後，再加以提領之用，以達到不法詐欺份子隱瞞資金流向
    及避免提款行為人身分曝光之目的，仍基於幫助詐欺之不確
    定故意，於民國99年5 月3 日下午3 時許（聲請簡易判處刑
    書誤為99年5 月2 日下午2 時許），在臺北市萬華台鐵車站
    附近公園內，依不詳真實姓名、年籍、自稱「李先生」成年
    男子之指示，將申辦之臺北富邦商業銀行松隆簡易型分行帳
    號000000000000號帳戶金融卡、提款密碼，交付真實年籍不
    詳、自稱「小馬」之成年詐欺集團成員，作為犯罪取財收受
    款項之工具。嗣該詐欺集團成員基於意圖為自己不法所有之
    詐欺犯意聯絡，推由真實姓名、年籍均不詳之成年人士，於
    99年5 月3 日晚間，透過網路向劉建村佯稱：如欲援交，須
    先至自動櫃員機依指示操作，以確定身分云云，使劉建村陷
    於錯誤，於99年5 月4 日凌晨0 時57分許，至桃園縣中壢市
    ○○路326 號臺中銀行中壢分行，依指示操作自動櫃員機轉
    匯而交付新臺幣（下同）29,983元入詐欺集團所指定上開潘
    中銘帳戶內，旋遭提領一空。嗣劉建村發覺受騙報警處理，
    始循線查知上情。
二、案經被害人劉建村訴請臺北市政府警察局大安分局報告臺灣
    臺北地方法院檢察署檢察官偵查後聲請簡易判決處刑。
    理  由
一、訊據被告潘中銘就於前開時地交付申領之臺北富邦商業銀行
    松隆簡易型分行帳號000000000000號帳戶金融卡、提款密碼
    予「小馬」使用，而為詐欺集團使用詐騙被害人劉建村匯入
    2 萬9983元，隨即為提領等事實，於本院調查、審理時固均
    坦承不諱，惟仍矢口否認有何幫助詐欺取財之犯行，辯稱：
    係見報紙分類廣告應徵工作，應對方要求一同交付提款卡、
    提款密碼、帳戶影本、覆歷表等物，以確認信用云云。經查
    ：
  (一)被害人劉建村於前開時地係因接獲電話詐稱：欲為援交需依
    指示至提款機操作確認身份云云，而陷於錯誤，匯款2 萬99
    83元進入被告提供「小馬」使用之前開銀行帳戶，隨即為提
    領一空之事實，除據被告坦承帳戶為伊主動交付等情不諱外
    ，並經證人即告訴人劉建村指訴歷歷（依據刑事訴訟法第15
    9 條之5 第1 項規定具有證據能力，見偵查卷第13、14頁）
    ；且前開帳戶為被告親申、並於99年5 月4 日被告前開帳戶
    確有存提2 萬9983元之事實，亦有並有臺北富邦商業銀行股
    份有限公司松隆簡易型分行99年6 月1 日北富銀松隆字第09
    91000008號金融服務函所附被告開戶基本資料及往來資金交
    易明細表附卷可稽（見偵查卷第15至19頁）；是被告提供「
    小馬」使用之帳戶，確實經「小馬」輾轉為詐騙他人財物之
    用等事實，堪以認定。
  (二)被告雖辯稱：係應徵職務交付云云。惟：
    1.被告於警訊、偵查時均供稱：係為應徵特種行業司機，而
      對方表明欲看伊「信用如何」方會交付提款卡云云（見偵
      查卷第61頁）；於本院詢問為何應徵司機需將帳戶交出，
      則供稱：因係酒店業務，欲驗證授信，可以提領現金即可
      云云（見本院99年12月6 日筆錄第4 、5 頁）；是被告就
      交出帳戶以為「提領現金」之用等情，知之甚明。
    2.衡諸一般社會經驗，應徵工作之時，求職公司通常僅要求
      求職者交付履歷表、提供相關工作經驗證明等文件，縱有
      因匯入薪資而須提供金融帳戶之必要，亦係於確認工作內
      容、開始任用時間、工作地點、薪資等細節而確定聘用後
      ，始要求提供金融帳戶之帳號或存摺影本即足，殊無將金
      融卡及密碼一併交付，俾利對方測試金融卡功能是否正常
      之必要，縱有測試必要，僅需求職者陪同收取帳戶之人就
      近至任何一家金融機構之自動櫃員機操作，即可得知該帳
      戶是否可正常使用，求職者實無交付金融卡及密碼之必要
      ，況藉由持金融卡於自動櫃員機操作，並無法知悉歷史交
      易明細資料，此為一般大眾周知之事，自無透過金融卡以
      瞭解被告財務信用狀況之必要。又金融機構接受客戶申請
      一般存款帳戶之現況，絕大多數不須任何條件，亦無須任
      何費用，即任何人均可申辦帳戶使用，如無特殊理由，實
      無借用他人存摺、提款卡使用之必要；而存摺、提款卡等
      物，事關存款人個人財產權益之保障，倘有不明之金錢來
      源，甚而攸關個人法律上之責任，其專有性甚高，除非本
      人、與本人具有信賴關係或其他特殊原因，難認有何流通
      使用之可能，一般人均有妥為保管防阻他人任意使用之認
      識；縱使特殊情況，偶有交付他人使用之需，亦必然深入
      瞭解用途及合理性後，再行提供以使用，方符常情。況被
      告就對方取得帳戶係為「提領現金」之用。
    3.且該等專有物品如落入不明人士手中，而未加以闡明正常
      用途，極易被利用為與財產有關之犯罪工具，此為吾人依
      一般生活認知所易於體察之常識。而有犯罪意圖者，非有
      正當理由，竟徵求他人之帳戶，則客觀上可預見其目的，
      係供為某筆資金之存入，後再行領出之用，且該筆資金之
      存入及提領過程係有意隱瞞其流程或避免行為人身分曝光
      之用意，一般人本於通常認知能力均甚易於瞭解。而一般
      詐欺集團即常以向不特定人收購、租用收集銀行或郵局帳
      戶金融卡等資料或向求職者索取金融卡密碼之方法而從事
      如同本案之詐欺犯罪模式，報章、雜誌、電視亦常有報導
      。本件被告為成年人，且係高職畢業，已求職10多次，依
      其年齡、學歷及工作經歷，並非毫無社會經驗之人，對於
      應徵公司所提出之要求本應有一定之警覺。另本件被告稱
      其應徵該工作，係依電話指示在萬華台鐵車站附近公園內
      ，將其金融卡、提款密碼連同履歷表交給「小馬」，顯非
      一般正當且合乎常情之應徵、面試方式，且該地點亦非正
      常之應徵、面試地點，又如需測試帳戶可否使用，僅需被
      告陪同收取帳戶之人就近至任何一家金融機構之自動櫃員
      機操作，即可得知該帳戶是否可正常使用，被告實無交付
      上開台北富邦商業銀行松隆簡易型分行帳戶之金融卡及密
      碼之必要；況被告係依求職廣告應徵司機工作，工作內容
      顯然與其個人信用狀況無關，被告對於要求其交付金融卡
      與告知密碼用以測試信用之不合常情之要求豈有不加懷疑
      反而盡信之理？另被告明知金融卡及密碼等有關個人財產
      之物品，倘淪落於不明人士手中，極易被利用為與財產有
      關之犯罪工具，竟願將其金融卡及密碼等物交付予與其身
      分上不具密切關係之人，顯然對於該帳戶將作為不法使用
      ，有所認知，是雖卷內事證並無積極證據證明被告知悉該
      詐欺正犯將如何犯罪，而無法於本件認定被告有與該詐欺
      集團實施詐欺犯行之共同犯意聯絡，惟被告既提供其所有
      上開帳戶之金融卡併同密碼，予與其無任何親誼之不詳姓
      名者，其有幫助他人犯詐欺罪之不確定犯罪故意甚明。
  (三)又詐欺集團以他人帳戶供作款項出入之人頭帳戶，必定會先
    取得帳戶申請人之同意，否則若帳戶申請人辦理掛失止付，
    並藉由辦理補發存摺、變更印鑑及密碼，將款項提領一空，
    詐欺取財集團成員精心策劃詐騙之成果將因存簿來源取得之
    不可靠性，無法順利領得詐欺款項，而導致心血功虧一簣，
    犯罪集團當無甘冒此風險之理。是縱令對方確係以應徵工作
    之需向被告索取帳戶資料，然仍無解於被告主觀認知上已得
    對於對方向其索求帳戶之動機產生合理懷疑之可能性，其主
    觀上顯具有縱使收取帳戶之成年男子於取得該等帳戶資料後
    ，自行或轉交他人持以實施犯罪，作為詐騙被害人匯款之用
    ，亦不違背其本意甚明。本院認被告交付上開台北富邦商業
    銀行松隆簡易型分行帳戶金融卡及密碼予「李先生」所派之
    「小馬」時，應有預見「李先生」等人可能持其所交付之金
    融卡、密碼用以詐騙他人，且對於此之發生亦不違其本意。
  (四)綜上，被告所辯顯屬卸責之詞，不足採信，本件事證明確，
    被告犯行洵堪認定，應依法論科。
二、核被告所為係刑法第30條第1 項、第339 條第1 項幫助詐欺
    取財罪。原審以被告前開犯行事證明確，依刑事訴訟法449
    條第1 項前段、第3 項，刑法第30條第1 項、第2 項、第33
    9 條第1 項、第41條第1 項前段，刑法施行法第1 條之1 ，
    量處被告拘役30日，並諭知易科罰金之折算標準，其認事用
    法及量刑均屬妥適。則被告上訴猶以：應徵遭詐騙帳戶云云
    ，顯不可採，已如前述，執此上訴為無理由，應予駁回。
據上論斷，應依刑事訴訟法第455條之1第1項、第 3項、第368條
，判決如主文。
本案經檢察官蘇維達到庭執行職務
中    華    民    國    99    年    12    月    13    日
                  刑事第二十庭  審判長法  官  郭惠玲
                                      法  官  柯姿佐
                                      法  官  呂政燁
以上正本證明與原本無異。
本判決不得上訴。
                                      書記官  江虹儀
中    華    民    國    99    年    12    月    13    日
附錄本案論罪科刑法條
刑法第339條（普通詐欺罪）
意圖為自己或第三人不法之所有，以詐術使人將本人或第三人之
物交付者，處5 年以下有期徒刑、拘役或科或併科1 千元以下罰
金。
以前項方法得財產上不法之利益或使第三人得之者，亦同。
前二項之未遂犯罰之。

司法院資訊處製作；財團法人民間司法改革基金會備份。
